臺灣高等法院刑事裁定
110年度聲字第3822號
聲  請  人  臺灣高等檢察署檢察官
受  刑  人  呂明正



上列聲請人因受刑人數罪併罰有二裁判以上，聲請定其應執行之
刑（110年度執聲字第1707號），本院裁定如下：
    主  文
呂明正犯如附表所示各罪所處之刑，應執行有期徒刑壹年玖月。
    理  由
一、聲請意旨略以：受刑人呂明正因背信等數罪，先後經判決確
    定如附表（編號1備註「本案經最高法院104年台非字第74號
    撤銷改判有期徒刑2月」之記載更正為「本案經最高法院104
    年台非字第71號撤銷改判有期徒刑2月」），應依刑法第50
    條第1項、第53條、第51條第5款規定，定其應執行之刑，爰
    依刑事訴訟法第477條第1項之規定聲請定應執行之刑等語。
二、按刑法第2條第1項規定「行為後法律有變更者，適用行為時
    之法律。但行為後之法律有利於行為人者，適用最有利於行
    為人之法律」。受刑人於裁判確定前所犯如附表編號1至2所
    示之數罪，均係於民國102年1月25日之前犯之，而刑法第50
    條業於102年1月23日修正公布，並於同年月25日施行，修正
    前刑法第50條規定「裁判確定前犯數罪者，併合處罰之」；
    修正後刑法第50條規定「裁判確定前犯數罪者，併合處罰之
    。但有下列情形之一者，不在此限：一得易科罰金之罪與不
    得易科罰金之罪。二得易科罰金之罪與不得易服社會勞動之
    罪。三得易服社會勞動之罪與不得易科罰金之罪。四得易服
    社會勞動之罪與不得易服社會勞動之罪。前項但書情形，受
    刑人請求檢察官聲請定應執行刑者，依第51條規定定之」，
    經比較新舊法結果，修正後刑法第50條第1項規定使行為人
    取得易科罰金之利益，行為人於裁判時雖未能因定執行刑而
    取得限制加重刑罰之利益，惟仍得於判決確定後聲請檢察官
    定執行刑，而修正前刑法第50條剝奪受刑人原得易刑處分之
    利益，自屬不利於受刑人，依刑法第2條第1項但書規定，應
    依修正後刑法第50條規定，定其應執行之刑
三、按裁判確定前犯數罪者，併合處罰之；數罪併罰，有二裁判
    以上者，依刑法第51條之規定，定其應執行之刑，刑法第50
    條第1項前段、第53條分別定有明文。又二裁判以上數罪，
    縱其中一部分已執行完畢，如該數罪尚未全部執行完畢，因
    與刑法第54條，及司法院院字第1304號解釋所謂僅餘一罪之
    情形有別，自仍應依刑法第53條之規定，定其應執行之刑；
    而定應執行之刑，應由犯罪事實最後判決之法院檢察官聲請
    該法院依法裁定之，不能因犯罪之一部分所科之刑業經執行
    完畢，而認檢察官之聲請為不合法，予以駁回，至已執行部
    分，自不能重複執行，應由檢察官於指揮執行時扣除之，此
    與定應執行刑之裁定無涉（最高法院81年度台抗字第464號
    、86年度台抗字第472號裁定意旨參照）。再按有二裁判以
    上，經定其執行刑後，又與其他裁判併合而更定其執行刑者
    ，前定之執行刑當然失效，仍應以原來宣告之數個刑罰計算
    ，而不以當時該數罪所定應執行刑為計算基準（最高法院57
    年度台抗字第198號裁定意旨參照）。另按法律上屬於自由
    裁量事項，尚非概無法律性之拘束，在法律上有其外部界限
    及內部界限。前者法律之具體規定，使法院得以具體選擇為
    適當裁判，此為自由裁量之外部界限。後者法院為自由裁量
    時，應考量法律之目的，法律秩序之理念所在，此為自由裁
    量之內部界限。法院為裁判時，二者均不得有所踰越。在數
    罪併罰而有二裁判以上，應定其應執行刑之案件，法院所為
    刑之酌定，固屬自由裁量事項，然對於法律之內、外部界限
    ，仍均應受其拘束（最高法院92年度台非字第187號及94年
    度台非字第21號判決意旨參照）。
四、經查：
  ㈠受刑人所犯如附表所示之罪，有各刑事判決及本院被告前案
　　紀錄表各乙份在卷可稽。
　㈡又受刑人所犯如附表編號1至2所示之2罪，固經本院104年度
    聲字第1251號裁定定其應執行刑為有期徒刑5月確定，惟參
    照前揭最高法院57年度台抗字第198號裁定意旨，受刑人既
    有如附表編號1至3所示共3罪應予併罰，本院自可更定該3罪
    之應執行刑，前定之應執行刑即當然失效。是本院定應執行
    刑，不得踰越刑法第51條第5款所定法律之外部界限，即不
    得重於如附表編號1至3所示3罪刑之總和，亦應受內部界限
    之拘束，即不得重於如附表編號1至2所定應執行刑及如附表
    編號3所示宣告刑之總和。
　㈢準此，本件受刑人請求檢察官就其所犯如附表編號3所示不得
    易科罰金，不得易服社會勞動之1罪與如附表編號1至2所示
    不得易科罰金但得易服社會勞動之2罪合併定應執行刑，既
    有受刑人出具之「臺灣桃園地方檢察署依102年1月23日修正
    之刑法第50條調查受刑人是否聲請定應執行刑調查表」在卷
    可稽，則檢察官聲請定受刑人應執行之刑，本院審核後認該
    聲請為正當，應予准許。是受刑人所犯如附表編號1至3所示
    之3罪，應合併定其應執行刑為如主文所示。至受刑人主張
    如附表編號3所示之案件應不構成累犯，請求就累犯要件加
    以審理云云（見本院卷第11頁），乃係就該案件確定判決之
    認事用法予以爭執，本應循求正當法律予以救濟，核與本件
    定應執行刑應審酌之要件無涉，附此敘明。
據上論斷，應依刑事訴訟法第477條第1項，刑法第50條第1項但
書第4款、第2項、第53條、第51條第5款，裁定如主文。
中　　華　　民　　國　　110 　年　　10　　月　　20　　日
                  刑事第四庭  審判長法　官  陳筱珮
                                    法　官  吳元曜
                                    法　官  羅郁婷
以上正本證明與原本無異。
如不服本裁定，應於收受送達後五日內向本院提出抗告狀。
                                    書記官  蔡易霖
中　　華　　民　　國　　110 　年　　10　　月　　21　　日